ACORDAO-COMPLETO-2578635

ACÓRDÃO 2974/2023 ATA 10/2023 - PRIMEIRA CÂMARA

VISTOS, relatados e discutidos estes autos de embargos de declaração opostos pela União Nacional dos Estudantes, por Gustavo Lemos Petta e por Rovilson Sanches Portela ao Acórdão 9254/2022-TCU-Primeira Câmara.
ACORDAM os Ministros do Tribunal de Contas da União, reunidos em Sessão da 1ª Câmara, com fundamento nos artigos 32, inciso II, e 34 da Lei 8.443/1992, em:
9.1. conhecer dos embargos de declaração para, no mérito, rejeitá-los;
9.2. dar ciência desta deliberação aos embargantes e aos demais interessados.

Embargos de declaração contra acórdão que negou provimento a recurso de reconsideração interposto em face de deliberação que julgou irregulares as contas de responsáveis e condenou-os ao pagamento de débito e de multa em razão de não-comprovação do regular emprego dos recursos de convênio cujo objeto era a implementação do projeto "Cinema UNE em Movimento".

Primeira Câmara

Entidades e Órgãos do Governo do Estado de São Paulo.

3. Interessados/Responsáveis/Recorrentes:
3.1. Responsáveis: Gustavo Lemos Petta (XXX.202.198-XX); Lucia Kluck Stumpf (XXX.167.810-XX); Rovilson Sanches Portela (XXX.002.831-XX); União Nacional dos Estudantes (29.258.597/0002-31).
3.2. Recorrentes: Gustavo Lemos Petta (XXX.202.198-XX); Rovilson Sanches Portela (XXX.002.831-XX); União Nacional dos Estudantes (29.258.597/0002-31).

13.1. Ministros presentes: Jorge Oliveira (na Presidência), Walton Alencar Rodrigues (Relator) e Jhonatan de Jesus.
13.2. Ministro-Substituto convocado: Augusto Sherman Cavalcanti.

WALTON ALENCAR RODRIGUES

Ministro Walton Alencar Rodrigues.

Trata-se de embargos de declaração opostos pela União Nacional dos Estudantes (UNE) , por Gustavo Lemos Petta e por Rovilson Sanches Portela (peça 200) ao Acórdão 9254/2022-TCU-Primeira Câmara.
A decisão embargada conheceu e negou provimento a recurso de reconsideração interposto pela UNE em face do Acórdão 13916/2020, mantido pelo Acórdão 3997/2021-TCU-Primeira Câmara e sob a relatoria do E. Ministro Bruno Dantas, o qual julgou irregulares as contas especiais da União Nacional dos Estudante, de Gustavo Lemos Petta e de Rovilson Sanches Portela, respectivamente, presidente e tesoureiro-geral daquela entidade, à época dos fatos, condenando-os solidária e individualmente ao ressarcimento de dano ao Erário e ao pagamento de sanção pecuniária individual, em razão de não-comprovação do regular emprego dos recursos do Convênio 550/2006, firmado entre o Ministério da Cultura e a UNE, cujo objeto é a implementação do projeto "Cinema UNE em Movimento", com o fito de exibir e debater, gratuitamente, longas-metragens nacionais em universidades do país em comemoração aos 70 anos da União Nacional dos Estudantes.
Nesta feita, os embargantes arguem omissão, obscuridade e contradição da deliberação recorrida em razão de: ausência de correta apreciação da decadência e da prescrição; ilegalidade de julgamento com base em fatos, provas e fundamentos distintos aos tratados nestes autos; boa-fé da convenente e dos gestores; suficiência dos elementos probatórios para reforma do julgado.
Ao final, pugnam pelo conhecimento e provimento dos embargos declaratórios, a fim de sanar os vícios apontados, conceder-lhes efeitos infringentes e declarar a decadência da instauração da tomada de contas especial e  a prescrição das pretensões punitiva e ressarcitória.
É o relatório.

Jose Nelson Vilela Barbosa Filho (16302/OAB-PE), representando Gustavo Lemos Petta; Jose Nelson Vilela Barbosa Filho (16302/OAB-PE), representando Rovilson Sanches Portela; Jose Nelson Vilela Barbosa Filho (16302/OAB-PE), representando Lucia Kluck Stumpf; Joao Maciel Monteiro (10.326-E/OAB-SP), Thais Silva Bernardes (335426/OAB-SP) e outros, representando União Nacional dos Estudantes.

Subprocurador-Geral Paulo Soares Bugarin.

TOMADA DE CONTAS ESPECIAL. CONVÊNIO. FUNDO NACIONAL DE CULTURA. UNIÃO NACIONAL DOS ESTUDANTES. IMPLANTAÇÃO DO PROJETO "CINEMA UNE EM MOVIMENTO". NÃO COMPROVAÇÃO DO NEXO DE CAUSALIDADE. CITAÇÃO DA ENTIDADE, DE SEUS PRESIDENTES E DO TESOUREIRO GERAL. ACOLHIMENTO PARCIAL DAS ALEGAÇÕES DE DEFESA. PRECEDENTES DESTE TRIBUNAL. CONTAS IRREGULARES. DÉBITO E MULTA. RECURSO DE RECONSIDERAÇÃO. CONHECIMENTO. ARGUMENTOS INSUFICIENTES PARA REFORMAR A DELIBERAÇÃO RECORRIDA. AUSÊNCIA DE PRESCRIÇÃO. NEGATIVA DE PROVIMENTO. EMBARGOS DE DECLARAÇÃO. CONHECIMENTO. AUSÊNCIA DE OBSCURIDADE, DE OMISSÃO E DE CONTRADIÇÃO NA DELIBERAÇÃO RECORRIDA. REJEIÇÃO.

TOMADA DE CONTAS ESPECIAL (TCE)

Unidade de Auditoria Especializada em Tomada de Contas Especial (AudTCE).

Trata-se de embargos de declaração opostos pela União Nacional dos Estudantes (UNE) , por Gustavo Lemos Petta e por Rovilson Sanches Portela ao Acórdão 9254/2022-TCU-Primeira Câmara.
A decisão embargada conheceu e negou provimento a recurso de reconsideração interposto pela UNE em face do Acórdão 13916/2020, mantido pelo Acórdão 3997/2021-TCU-Primeira Câmara e sob relatoria do E. Ministro Bruno Dantas, o qual julgou irregulares as contas da União Nacional dos Estudantes, de Gustavo Lemos Petta e de Rovilson Sanches Portela, respectivamente, convenente, presidente e tesoureiro-geral daquela entidade, à época dos fatos, condenando-os solidária e individualmente ao ressarcimento de dano ao Erário e ao pagamento de sanção pecuniária, em razão de não-comprovação do regular emprego dos recursos do Convênio 550/2006, firmado entre o Ministério da Cultura e a UNE, cujo objeto é a implementação do projeto "Cinema UNE em Movimento", com o fito de exibir e debater, gratuitamente, longas-metragens nacionais em universidades do país em comemoração aos 70 anos da União Nacional dos Estudantes.
Inconformados os embargantes arguem omissão, obscuridade e contradição da deliberação recorrida com base nos seguintes argumentos: ausência de correta apreciação da decadência e da prescrição; ilegalidade de julgamento com base em fatos, provas e fundamentos distintos aos tratados nestes autos; boa-fé da convenente e dos gestores; suficiência dos elementos probatórios para reforma do julgado.
Por fim, protestam pelo conhecimento e acolhimento dos embargos declaratórios, a fim de elidir os vícios apontados, conceder-lhes efeitos infringentes, declarar a decadência da instauração da tomada de contas especial e a prescrição das pretensões punitiva e ressarcitória.
Feita essa breve introdução, decido.
Conheço dos embargos de declaração, satisfeitos os requisitos de admissibilidade estabelecidos nos artigos 32, inciso II, e 34, da Lei 8.443/1992.
Quanto ao mérito, não assiste razão aos embargantes. A decisão recorrida não padece dos alegados vícios de omissão, contradição e obscuridade.
Os fundamentos do Acórdão 9254/2022-TCU-Primeira Câmara foram claros ao afastar a decadência do direito de o TCU instaurar tomada e contas especial, tendo por base vetusta jurisprudência desta Corte de Contas.
Igualmente, foi demonstrada a improcedência da arguição de prescrição da pretensão ressarcitória e da pretensão punitiva da União, nos termos da Resolução-TCU 344 de 11 de outubro de 2022. 
No mérito, consoante voto condutor do acórdão embargado, não mereceram guarida as alegações de que teria havido regular aplicação dos recursos do convênio, sobretudo em razão da ausência de liame causal entre a origem dos recursos federais do ajuste e a aplicação da despesa, haja vista o saque da quase integralidade dos valores transferidos pelo acordo.
Por fim, restou evidenciada, na decisão recorrida, a ausência de boa-fé dos gestores públicos que não adotaram as cautelas exigidas por lei para assegurar a correta prestação de contas dos recursos públicos descentralizados pelo convênio. 
A tentativa de rediscutir o julgamento de fatos e de reapreciar conteúdo probatório não são cabíveis na estreita via dos embargos declaratórios, sob pena de subverter a regular marcha processual.
Ante o exposto, voto por que o Tribunal acolha a minuta de acórdão que ora submeto à apreciação do colegiado.
TCU, Sala das Sessões, em 18 de abril de 2023.
WALTON ALENCAR RODRIGUES 
Relator